臺灣雲林地方法院民事判決　　　　　　 100年度家訴字第43號
原　　　告　台新國際商業銀行股份有限公司
法定代理人　蔡榮棟
訴訟代理人　張峻碩
　　　　　　洪偉翰
　　　　　　孫永州
被　　　告　鄭舒琴
被告兼上一
人訴訟代理人　陳永欣
上列當事人間請求宣告改用分別財產制事件，本院於中華民國10
0 年09月13日言詞辯論終結，判決如下：
    主      文
宣告被告陳永欣與被告鄭舒琴間之夫妻財產制改用分別財產制。
訴訟費用新臺幣參仟元由被告負擔。
    事實及理由
一、原告主張：
  (一)被告陳永欣前向原告借款，迄今仍積欠原告新臺幣（下同）
    477,392 元尚未清償，期間被告陳永欣迭經原告催索，均置
    之不理，拒不償還上開債務。嗣原告向鈞院聲請對被告陳永
    欣強制執行，惟經執行無效而換發債權憑證，另原告向國稅
    局調閱其最新年度財產所得資料，發現其名下無任何財產，
    故無法從其財產受償及執行實益。
  (二)按夫妻未以契約訂立夫妻財產制，除本法另有規定外，以法
    定財產制為其夫妻財產制；債權人對於夫妻一方之財產已為
    扣押，而未得受清償時，法院因債權人之聲請，得宣告改用
    分別財產制，民法第1005條、第1011條分別定有明文。又所
    謂未得受清償，包括全無可扣押之物或扣押之物數量不足，
    及所扣押之財產不足清償該為扣押之債權人債權等情形（最
    高法院89年度台上字第854 號判決意旨足資參照）。經查，
    被告二人結婚迄今，婚姻關係仍存續中，其等未向法院聲請
    辦理夫妻分別財產契約登記，而被告陳永欣尚積欠原告如前
    所述之借款，被告陳永欣名下亦無可供扣押執行之財產，為
    此，原告依法請求宣告被告二人改用分別財產制等語，並聲
    明：如主文所示。
二、被告陳永欣、鄭舒琴：對原告之主張沒意見，但希望可以分
    期付款方式清償，惟原告無法接受，因而無法達成共識，我
    也無能為力等語置辯。
三、本院得心證之理由：
  (一)原告主張之上開事實，業據其提出本院99年度執字第16446
    號債權憑證、調件明細表、戶籍謄本、夫妻財產登記資料等
    件影本為證，而被告陳永欣、鄭舒琴雖以前詞置辯，然就原
    告所主張之事實並不爭執，自堪認原告之主張為真實。
  (二)按夫妻未以契約訂立夫妻財產制者，除本法另有規定外，以
    法定財產制為其夫妻財產制，民法第1005條定有明文。又債
    權人對於夫妻一方之財產已為扣押，而未得受清償時，法院
    因債權人之聲請，得宣告改用分別財產制，民法第1011條亦
    定有明文。而所謂未得受清償，包括全無可扣押之物或所扣
    押之物數量不足，及所扣押之財產不足清償該為扣押之債權
    人債權等情形，最高法院89年度台上字第854 號判決意旨可
    供參照。
  (三)經查，被告二人婚後未以契約訂立夫妻財產制，本應以法定
    財產制為其等之夫妻財產制，現因原告即債權人對於被告陳
    永欣取得執行名義後，復經調閱被告陳永欣之財產資料並無
    財產可供執行，而無法清償原告之債權，是揆諸前揭說明，
    被告間之婚姻關係既仍存續中，且適用法定財產制之規定，
    依前開說明，原告自有權聲請宣告被告間之夫妻財產制改為
    分別財產制。從而，原告依民法第1011條之規定，請求宣告
    被告間之夫妻財產制改採分別財產制，自屬有據，應予准許
    ，爰判決如主文第1 項所示。
四、據上論結，本件原告之訴為有理由，依民事訴訟法第78 條
    、第85條第1 項前段，判決如主文。
中    華    民    國   100    年     9    月    22    日
                      家事法庭  法  官  潘雅惠
以上正本係照原本作成。
如對本判決上訴，須於判決送達後20日內向本院提出上訴狀（須
附繕本），並需繳納上訴費用新臺幣4,500 元。
中    華    民    國   100    年     9    月    22    日
                                書記官  陳美華